臺灣板橋地方法院民事裁定　96年度繼字第1225號
聲　請　人　乙○○
非訟代理人　丁○○
上列聲請人聲請指定被繼承人甲○○之遺產管理人事件，本院裁
定如下：
　　主　　　文
選任丙○○○（女，民國○○年○月○○○日生，身分證統一編
號：Ｚ000000000號，住臺北市○○區○○路一段五十
八巷七號五樓）為被繼承人甲○○之遺產管理人。
程序費用由被繼承人甲○○之遺產負擔。
    理      由
一、按繼承開始時，繼承人之有無不明，而無親屬會議或親屬會
    議未於一個月內選定遺產管理人者，利害關係人或檢察官得
    聲請法院選任遺產管理人，並由法院依公示催告程序，定六
    個月以上之期限，公告繼承人，命其於期限內承認繼承；又
    被繼承人之所有繼承人均拋棄其繼承權者，亦準用關於無人
    承認繼承之規定，民法第1177條、第1178條第2 項、第1176
    條第6 項定有明文。
二、本件聲請意旨經審理後略以：被繼承人甲○○（男，民國38
    年9月23日，身分證統一編號：Ｚ000000000號，生前籍設臺
    北縣林口鄉○○○路○ 段230 巷68號9 樓）前於民國88年1
    月間將其所有之不動產設定本金最高限額抵押新台幣288萬
    之抵押權予聲請人，存續期間自84年4 月8 日起至114 年4
    月7 日止，以擔保被繼承人所欠聲請人現在及將來一切債務
    之清償，並已辦畢抵押權設定登記在案，又被繼承人陸續向
    聲請人調借款項達1,000 萬，惟始終無力償還。嗣被繼承人
    不幸於94年7 月31日死亡，被繼承人之配偶及第一、二、三
    順位之法定繼承人均已拋棄繼承，且無其他合法繼承人，致
    聲請人對上開遺產無法行使權利，為確保聲請人之權利，聲
    請選任被繼承人甲○○之配偶丙○○○擔任被繼承人之遺產
    管理人等語。
三、聲請人主張被繼承人甲○○於94年7 月31日死亡，其所有繼
    承人全部拋棄繼承，以及聲請人為其債權人之事實，業據其
    提出他項權利證明書影本、被繼承人之除戶戶籍謄本、本院
    板院輔家科春梅字第8766、12371 號函影本、各順位繼承人
    一覽表及戶籍謄本等件為證，復經本院依職權調取本院94年
    度繼字第1849號、第2009號、第2144號被繼承人甲○○之繼
    承人等拋棄繼承事件案卷核閱無訛，自堪信為真實。
四、從而，聲請人以債權人之利害關係人身分聲請選任被繼承人
    黃芳彥之遺產管理人，核與首揭規定尚無不合。經核丙○○
    ○為被繼承人之配偶，有卷附之戶籍謄本可憑，雖其已拋棄
    繼承，但對遺產遺債情況瞭解應較深，就被繼承人之遺產管
    理較為方便，並就遺產管理人職務之遂行，有所助益，且其
    既已拋棄繼承，要不致有利害偏頗之虞。再者，據丙○○○
    於本院審理時到庭亦表示同意擔任被繼承人甲○○之遺產管
    理人（參見96年8 月23日非訟事件筆錄）。是以為保障債權
    人之利益及期程序之公正、公信起見，本院認以選任丙○○
    ○為被繼承人甲○○之遺產管理人為適當。
五、至被繼承人甲○○之繼承人既均拋棄繼承，其遺產依民法第
    1176 條第6項準用關於無人承認繼承之規定，依同法第1185
    條規定，於清償債權並交付遺贈物後，如有賸餘，應歸屬國
    庫，附予敘明。
六、依非訟事件法第157 條，裁定如主文。
中　　華　　民　　國　　96　　年　　 9　　月　　30　　日
                  家事法庭　　　　法　官　郭光興
以上正本係照原本作成
如對本裁定抗告須於裁定送達後十日內向本院提出抗告狀
中　　華　　民　　國　　96　　年　　 10 　月　　1 　　日
　　　　　　　　　　　　　　　　　書記官　簡維萍
